【裁判字號】    99,訴,637
【裁判日期】    990707
【裁判案由】    偽證
【裁判全文】
臺灣彰化地方法院刑事判決               99年度訴字第637號
公  訴  人  臺灣彰化地方法院檢察署檢察官
被      告  甲○○
上列被告因偽證案件，經檢察官提起公訴（99年度偵字第1179號
），於本院準備程序中，被告就被訴事實為有罪之陳述，經裁定
改行簡式審判程序，本院判決如下：
    主  文
甲○○證人，於執行審判職務之公署審判時，於案情有重要關係
之事項，供前具結，而為虛偽陳述，累犯，處有期徒刑陸月。
    事  實
一、甲○○前於民國93年間，因施用第二級毒品案件，經本院以
    94年度員簡字28號判決判處有期徒刑5 月確定，於94年7 月
    21日易科罰金執行完畢。詎甲○○明知其曾以門號0000-000
    000 號行動電話撥打乙○○所持用之門號0000-000000 號行
    動電話，向乙○○聯繫購買第二級毒品甲基安非他命，而由
    姓名年籍不詳、綽號「阿宏」之男子接聽電話，乙○○遂指
    派「阿宏」前往約定地點，販賣第二級毒品甲基安非他命予
    甲○○。詎甲○○竟仍意圖迴護乙○○，於98年3 月9 日下
    午，在本院第1 審審理乙○○販賣毒品案件（即本院97年度
    訴字第3231號）時，基於偽證之犯意，於以證人身分供前具
    結後，虛偽證稱：「（問：安非他命如何取得？）是向一位
    綽號『阿猴』買的，不是『阿宏』。我是與他在山腳路遇到
    就直接向他購買。我買過2 、3 次，一次都購買1 、2 千元
    ，最多3 千5 百元。（問：有無向乙○○購買過毒品？）沒
    有。（問：你所稱『阿猴』與乙○○是否有關係？）完全沒
    有關係。（問：既然說沒有向乙○○購買過毒品，為何警詢
    筆錄會稱向乙○○購買毒品？）在警詢時，我說要拿小土狗
    給乙○○，結果警察根據監聽的資料，要我指證乙○○販毒
    。（問：警察拿給你看的監聽譯文內容如何？）我打電話給
    乙○○，是因為要叫乙○○過來拿小土狗，但是乙○○剛好
    不在，是『阿宏』接電話的，因為乙○○不在；『阿宏』與
    『阿猴』是不同人，『阿宏』曾經幫乙○○賣玉米，至於『
    阿猴』是賣毒品給我的人。（問：是否有在警詢時稱，向乙
    ○○購買毒品，並由『阿宏』交付給你的？）我沒有這樣說
    。我是說向『阿猴』買的。（問：為何在檢察官偵訊稱，『
    阿宏』就是『阿猴』？）不是這樣。是因為當天製作警詢筆
    錄時移送地檢署複訊，我酒還沒有醒，又老花眼。（問：為
    何在檢察官偵訊時稱說，是向乙○○購買毒品，並由『阿宏
    』交付給你的？）那是電腦打的，我沒有這樣說。（問：你
    於警詢及偵訊時，均稱這通就是你與乙○○講電話的內容，
    為何剛才要改口說，乙○○不在，這是你與『阿宏』的對話
    ？）與我通電話的人是『阿宏』，不是乙○○。（問：你打
    這通電話即97年3 月27日當天，你有無向何人取得安非他命
    ？）我當天有向『阿猴』拿安非他命，價格約2 千元，重量
    不記得，是在林厝里與協和村那邊的山上。（問：97年3 月
    25日下午2 時，你有無取得安非他命？）不太記得。（問：
    97年4 月18日下午1 時，你有無取得安非他命？）有，是向
    『阿猴』拿的，地點同上，金額是1 千元。（問：為何偵查
    中你稱，上開兩次時間，都是向乙○○買安非他命？）我沒
    有那樣說。」等語（見本院97年度訴字第3231號卷第88至90
    頁），而對前案之案情有重要關係事項，為不實之證述，足
    以影響該案判決之結果【乙○○所涉上開販賣第二級毒品予
    甲○○之犯行，業經本院以97年度訴字第3231號判決無罪，
    並經臺灣高等法院臺中分院以98年度上訴字第939 號判決上
    訴駁回，及經最高法院以99年度台上字第2074號判決上訴駁
    回而確定】。
二、案經臺灣高等法院臺中分院檢察署函送臺灣彰化地方法院檢
    察署檢察官偵查起訴。
    理  由
一、按除被告所犯為死刑、無期徒刑、最輕本刑為3 年以上有期
    徒刑之罪或高等法院管轄第1 審案件者外，於前條第1 項程
    序進行中，被告先就被訴事實為有罪之陳述時，審判長得告
    知被告簡式審判程序之旨，並聽取當事人、代理人、辯護人
    及輔佐人之意見後，裁定進行簡式審判程序；除簡式審判程
    序、簡易程序及第376 條第1 款、第2 款所列之罪之案件外
    ，第1 審應行合議審判，刑事訴訟法第273 條之1 第1 項、
    第284 條之1 分別定有明文。本件被告甲○○所涉係死刑、
    無期徒刑、最輕本刑為3 年以上有期徒刑之罪或高等法院管
    轄第1 審案件以外之罪，並於本院行準備程序時就被訴事實
    為有罪之陳述，本院合議庭依前揭規定，經評議結果，裁定
    改由受命法官獨任行簡式審判程序。
二、上開犯罪事實，業據被告甲○○於偵查中及本院審理時坦承
    不諱，且有本院97年度訴字第3231號98年3 月9 日之審判筆
    錄1 份（含被告甲○○出具之證人結文1 紙）、被告甲○○
    於前案（即本院97年度訴字第3231號乙○○販賣毒品案件）
    之97年5 月7 日警詢筆錄、97年5 月7 日偵查筆錄各1 份、
    通聯調閱查詢單、通訊監察譯文表及本院97年度訴字第3231
    號、臺灣高等法院臺中分院98年度上訴字第939 號、最高法
    院99年度台上字第2074號判決書各1 份附卷可稽（參見彰化
    縣北斗分局北警分偵字第0970003539號警卷第2-7 頁；97年
    度他字第327 號偵卷第8-10頁；99年度交查字第41號偵卷第
    18-38 頁），又乙○○於上開販毒案件審理期間，經警在另
    案聲請通訊監察過程中，監聽到乙○○有要求相關證人為一
    定之陳述，此亦有彰化縣警察局田中分局偵查隊通訊監察作
    業譯文摘要報告書1 份在卷可考（99年度交查字第41號偵卷
    第12頁）。至本案關係人乙○○所犯販賣第二級毒品予甲○
    ○部分，雖經臺灣高等法院臺中分院以98年度上訴字第939
    號判決認為不得以甲○○有瑕疵之證述即遽論乙○○有販賣
    第二級毒品甲基安非他命予甲○○之行為，而就販賣第二級
    毒品部分為無罪判決之諭知（參卷附臺灣高等法院臺中分院
    98年度上訴字第939 號判決書），惟本案被告甲○○為施用
    毒品之人，其於前案之證言憑信性常較通常一般人為低，其
    證言是否可採為認定關係人乙○○有販賣第二級毒品之證據
    ，須有其他必要證據加以補強，此為最高法院向來一致之見
    解（最高法院95年度臺上字第6850號、96年度臺上字第1029
    號、97年度臺上字第3281號判決意旨參照），是臺灣高等法
    院臺中分院98年度上訴字第939 號判決，認無補強證據足資
    佐證本案被告甲○○於該案證言之憑信性，此乃法官證據證
    明力自由判斷職權行使之限制，係基於證據法則之基本要求
    而對該案被告乙○○為有利之認定，但尚不得因此反面推論
    本案被告甲○○於前案（即本院97年度訴字第3231號）以證
    人身分所為之證言，即與事實相符。綜上所述，被告甲○○
    之自白應與事實相符，本件事證明確，被告上開犯行堪以認
    定，應依法論科。
三、核被告甲○○所為，係犯刑法第168 條之偽證罪。又被告前
    於93年間，因施用第二級毒品案件，經本院以94年度員簡字
    28號判決判處有期徒刑5 月確定，於94年7 月21日易科罰金
    執行完畢乙情，有臺灣高等法院被告前案紀錄表及臺灣彰化
    地方法院檢察署刑案資料查註紀錄表各1 份在卷可憑，其於
    有期徒刑執行完畢後，5 年內故意再犯本件有期徒刑以上之
    罪，為累犯，應依刑法第47條第1 項之規定加重其刑。爰審
    酌被告甲○○之素行不佳，且經告以偽證罪責後，仍不盡其
    應為真實證言之義務，而虛偽陳述不實情節，可能造成司法
    機關基於其虛偽之證詞而為錯誤判斷，浪費訴訟資源，妨害
    國家司法之公正性，其犯案情節非輕，並考量其智識程度、
    犯罪之動機、目的，暨其犯後已知坦承犯行、態度尚可等一
    切情狀，量處如主文所示之刑，以示懲儆。
據上論斷，應依刑事訴訟法第273 條之1 第1 項、第299 條第1
項前段，刑法第168 條、第47條第1 項，判決如主文。
本案經檢察官趙冠瑋到庭執行職務。
中    華    民    國    99    年    7     月    7     日
                        刑事第七庭    法  官  郭麗萍
以上正本證明與原本無異。
如不服本判決應於收受判決後10日內向本院提出上訴書狀，並應
敘述具體理由；其未敘述上訴理由者，應於上訴期間屆滿後20日
內向本院補提理由書（均須按他造當事人之人數附繕本）「切勿
逕送上級法院」。
中    華    民    國    99    年    7     月    8     日
                                      書記官  吳冠慧
附錄本案論罪科刑法條全文：
中華民國刑法第168條
（偽證罪）
於執行審判職務之公署審判時或於檢察官偵查時，證人、鑑定人
、通譯於案情有重要關係之事項，供前或供後具結，而為虛偽陳
述者，處7 年以下有期徒刑。

司法院資訊處製作；財團法人民間司法改革基金會備份。
